臺灣高等法院臺南分院刑事判決　　　　　九十一年度上易字第二七號　Ａ
　　　上　訴　人　臺灣嘉義地方法院檢察署檢察官
　　　被　　　告　甲　○　○
右上訴人因被告竊盜案件，不服臺灣嘉義地方法院九十年度易字第四六五號中華民國
九十年十一月五日第一審判決（起訴案號：臺灣嘉義地方法院檢察署八十九年度偵字
第五九七五號），提起上訴，本院判決如左：
      主      文
上訴駁回。
      理      由
一、公訴意旨略以：被告甲○○意圖為自己不法之所有，於民國（下同）八十九年四
    月五日晚間十一時許，以不詳之方式，在嘉義市○○路夜市，竊取被害人乙○○
    所有車牌號碼ＺＷＳ─五０九號機車一部，得手後將該車之引擎以不詳之方式處
    理，其餘車體（包含車架及車殼）則以委由不知情之證人蔡秉輝代為轉售，證人
    蔡秉輝再以新台幣（下同）一千五百元之價格售與不知情之證人吳順吉，後證人
    吳順吉委由不知情之證人劉家偉替其搬運該機車時，為被害人乙○○發覺而報警
    循線查獲，因認被告甲○○涉犯刑法第三百二十條第一項之竊盜罪嫌。
二、按犯罪事實應依證據認定之，無證據不得推定其犯罪事實；不能證明被告犯罪者
    ，應諭知無罪之判決，刑事訴訟法第一百五十四條、第三百零一條第一項分別定
    有明文。又按告訴人之指訴是以使被告受刑事不利之訴追為目的，故不得僅憑告
    訴人之指訴遽令被告入罪，最高法院三十年上字第八一六號判例及五十二年臺上
    字第一三００號判例意旨。再按認定不利於被告之事實，須依積極證據，苟積極
    證據不足為不利於被告事實之認定時，即應為有利於被告之認定，更不必有何有
    利之證據；認定犯罪事實所憑之證據，雖不以直接證據為限，間接證據亦包括在
    內，然而無論直接或間接證據，其為訴訟上之證明，須於通常一般之人均不致有
    所懷疑，而得確信為真實之程度者，始得據為有罪之認定，倘其證明尚未達於此
    一程度，而有合理性懷疑存在時，即不得遽為被告犯罪之認定（最高法院三十年
    上字第八一六號、七十六年台上字第四九八六號判例意旨參照）。
三、本件公訴人認被告甲○○涉有竊盜罪嫌，無非係以被害人所指訴扣案之機車面板
    特徵，顯見為被害人所失竊之物，而被告以新臺幣（下同）七、八千元購買機車
    面板及車價等物，卻於三個月後僅以一千五百元出售，且又將可供辨識之引擎換
    除，被告辯解顯不合理為其論據。訊據被告堅決否認有何竊盜犯行，並辯稱：其
    未竊取被害人之上開機車，扣案之機車面板為其在八十九年一月六日購入等語。
    經查：
（一）被害人所有車牌號碼ＺＷＳ─五０九號機車一部，係於八十九年四月五日晚上
      十一時許，在嘉義市○○路與友愛路口之自由路夜市失竊之情，業據被害人供
      述在卷，且有車輛竊盜、車牌失竊資料個別查詢報表一份附於警卷（見第三八
      頁）可稽。而被害人於偵、審中，除指訴扣案之機車面板為其所失竊者外，並
      未能具體指訴被告在上開時、地竊取其所有之上開機車，加以取得上開機車面
      板之途徑甚夥，或為購買、或為收贓、或為餽贈，並非僅有竊取一途，是本件
      並無直接證據證明被害人所有之上開機車為被告所竊取，自難僅以被害人指訴
      扣案之機車面板為其所有，而遽認被告涉有竊盜罪嫌。
（二）原審以該扣案機車面板之產品編號（六四三０—ＳＦ３Ｅ—０００號）向製造
      廠商三陽工業股份有限公司查詢，該公司函覆目前國內銷售機車只用引擎編號
      管制，其餘零件之維修服務隨顧客之喜好可選擇任何機車店修理更換維修，機
      車面板之零件代碼，可共用於相同機種上，有該公司九十年九月二十八日（九
      ０）三工服字第六四五號函一份在卷可稽（見原審卷第五三頁），是本件扣案
      之機車面板是否確為被害人所有，除被害人之指訴外，並無其他可供認定之依
      據。本件被害人雖以扣案之該機車面板撞擊痕跡，面板貼紙遭撕除之位置及以
      其所有之鑰匙能啟動車身之電門鎖為由，認該機車面板為其所失竊之物。惟查
      ，證人即陪同被害人前去查訪扣案機車面板之員警吳明展到庭證稱：其至現場
      時，被害人先指出所失竊之車子，然其查詢引擎號碼，與被害人所有之上開機
      車並不相符，之後，被害人發現該機車面板右下方前面有擦痕，為被害人在前
      幾天與人擦撞所留下，故指認該機車面板為被害人所失竊，而被害人在機車遷
      回分局後，有拿機車鑰匙來試，該鑰匙可打開機車電門鎖，但是不能發動，且
      被害人用其鑰匙打開機車電門鎖時不是很順，並不像其自己之機車那樣順，該
      面板正中央有看見貼的紙片，但看不出是何種貼紙等語（見原審卷第四０至四
      六頁），而一般機車行駛或牽動時招致擦痕，乃事所恒有，擦痕又多屬雷同，
      並無特殊之處，另經原審勘驗面板正前方亦看不出來有貼貼紙痕跡，有原審勘
      驗筆錄可稽（原審卷四二頁），是本件被害人之前開指訴是否已足可確定扣案
      之機車面板為其所有，尚難遽以肯認；參以被告除供稱：扣案之機車之面板為
      公司貨，係其於八十九年一月六日向證人王清風所經營之逸豐行購入等語，並
      提出發票影本二份在卷可稽（見偵查卷第十一頁），非無法交代扣案機車面板
      之來源。因此，本院認被告既可提出扣案機車面板之來源，且被害人之指訴亦
      非全無可疑之處，則本件扣案之機車面板是否確為被害人所失竊，而非被告向
      證人王清風所購得，並非無疑。
（三）另被告於八十九年一月六日所購入之機車面板及零組件合計五千五百元，有上
      開發票影本二份在卷可查（見偵查卷第一一頁），而被告委由證人蔡秉輝將扣
      案之機車面板連同車架一同出售，證人蔡秉輝因該車價及外殼為舊車，因此折
      價出售，以一千五百元之低價出售予證人吳順吉之情，為被告所自承，並據證
      人吳順吉、蔡秉輝分別證述在卷（警卷六頁、九頁反面、十六頁反面、十九頁
      、原審卷四一頁）。本件公訴人雖以被告購入零組件連同車架之價值已逾七、
      八千元，竟於三月後以一千五百元之低價出售，而認被告前開辯解不可採信，
      惟被告機車零組件本即有折舊之問題，自難僅以被告以較低之價格出售即謂所
      出售之零組件為偷竊所得；參以證人蔡秉輝證稱：因扣案之機車外殼與面板為
      舊車，應折價，所以才會開價一千五百元賣給被告吳順吉（見警卷第十九頁）
      ，吳順吉亦證稱：買來時機車看起來舊舊的（原審卷四一頁）等各語，益見被
      告以較低之價格出售扣案之機車面板與車架，應係該機車面板與車架為舊貨所
      致。是本件被告出售上開機車面板與車架之價格雖較低，然尚難因此即認被告
      所出售者為其所行竊之物。至被告僅出售車殼，而保留引擎另行裝配，乃基於
      使用上之考量，非可推測前述機車為其所行竊。
四、綜上所述，本件公訴人所指被告涉有竊盜犯行之證據，並無直接證據證明被告涉
    有竊盜犯行，而被告復對扣案之機車面板來源提出明確之證明，是由公訴人所提
    之間接證據，本院亦無法推論被告涉有公訴人所指之竊盜犯行而達一般人可確信
    之程度，此外，本院復查無其他積極證據足資證明被告確有公訴人所指之竊盜犯
    行，本件應屬不能證明被告犯罪。
五、原審因而諭知被告無罪，並無不合。檢察官上訴意旨仍執前詞指摘原判決諭知被
    告無罪為不當，非有理由，應予駁回。
六、被告經合法傳喚，無正當理由不到庭，爰不待其陳述，逕行判決，合此敘明。
據上論結，應依刑事訴訟法第三百六十八條、第三百七十一條，判決如主文。
本案經檢察官張佩珍到庭執行職務。
中    華    民    國      九十一      年      七      月        九      日
                                  臺灣高等法院臺南分院刑事第六庭
              審判長法官  楊    明    章
                                            法官  顏    基    典
                                            法官  高    明    發
右正本證明與原本無異。
不得上訴。
                                      法院書記官  李    梅    菊
中    華    民    國      九十一      年      七      月        十      日
